臺灣新竹地方法院交通裁定　　　　　　 93年度交聲字第160號
移送機關即　　交通部公路總局新竹區監理所新竹市監理站
原處分機關
異　議　人　甲○○　男　47歲.
即受處分人
上列異議人因違反道路交通管理處罰條例案件，對於交通部公路
總局新竹區監理所新竹市監理站93年8月10日竹監新五字第裁51-
E00000000、裁51-E00000000號違反道路交通管理事件裁決書，
聲明異議，本院裁定如下：
    主  文
原處分撤銷。
甲○○不罰。
    理  由
一、按汽車駕駛人，行車速度，超過規定之最高時速，處新臺幣
    1200元以上2400元以下罰鍰。汽車駕駛人有其他違規行為經
    以科學儀器取得證據資料者，當場不能或不宜攔截製單舉發
    者，得對汽車所有人逕行舉發處罰。前項逕行舉發，應記明
    車輛牌照號碼、車型等可資辨明之資料，查明汽車所有人姓
    名或名稱、住址後，製單舉發處罰之。道路交通管理處罰條
    例第40條第1項、第7條之2第1項第6款、第2項固分別定有明
    文。且逕行舉發違反道路交通管理事件，經汽車所有人依通
    知單之應到案日期前到案，並告知違規駕駛人姓名、
    統一編號及住址者，處罰機關應即另行通知違規駕駛人到案
    依法處理；逾應到案日期，處罰機關應依道路交通管理處罰
    條例第85條第3項規定處罰該汽車所有人。違反道路交通管
    理事件統一裁罰基準及處理細則第24條亦定有明文。而處理
    違反道路交通管理事件，有關文書送達之程序，依行政程序
    法之規定。違反道路交通管理事件統一裁罰基準及處理細則
    第5條明文甚明。
二、本件原處分略以：異議人即受處分人甲○○所有之BT-1280
    號自小客車於民國92年9月29日9時18分、92年9月28日22時
    22分，在新竹縣台三線老爺山莊前為新竹縣警察局竹東分局
    北埔分駐所以竹縣警交字第E00000000、E00000000號舉發違
    反道路交通管理事件通知單舉發「速限50公里，經雷達測明
    時速89公里，超速39公里，行車超速20公里以上」、「速限
    50 公里，經雷達測明時速80公里，超速30公里，行車超速
    20公里以上」，因異議人於舉發單所載應到案時間內到站不
    服裁罰，原處分機關經向原舉發單位新竹縣警察局竹東分局
    查證，認為並無異議人申訴情形，乃依據道路交通管理處罰
    條例第40條第1項（漏載同條例第85條第3項）裁決異議人罰
    鍰各新臺幣1900元。
三、本件異議人聲明異議略以：異議人所有之BT-1280號自小客
    車固有原處分所指在被舉發違規時間2次超速之事實，惟當
    時駕駛車輛之人均非異議人，而係異議人之鄰居「莊椿木」
    （音譯），「莊椿木」於92年9月28日下午5點多強行將車子
    借走，異議人因此於92年9月29日上午報警，警察也有到場
    處理，「莊椿木」直至92年9月29日上午10點多始將車上留
    有鑰匙而未鎖之車子停在異議人住處對面，異議人將車開回
    後，為避免事端只得隨即在是日下午將車子出售並完成過戶
    ，伊並未收到舉發通知單，係在93年6月或是7月去監理站換
    機車行照時，監理站人員告知伊尚有兩張罰單未繳，才知道
    受到舉發，異議人並非2次違規行為之駕駛人，爰聲明異議
    請求撤銷原處分等語。
四、本院經查：
  (一)本件系爭2次違規行為之逕行舉發通知單送達予受舉發人即
    異議人之情形，均因招領逾期退回，案經車主於93年7月違
    規申訴，尚未辦理公示送達，有新竹縣警察局竹東分局93
    年8月31日東警交裁字第0930017859號函在卷可憑（見本院
    卷第16頁），是原處分機關所稱異議人於舉發單所載應到案
    時間內到站不服裁罰云云，顯非事實，本件舉發通知單既未
    合法送達予異議人，異議人即無從依通知單之應到案日期前
    到案，並告知違規駕駛人姓名、
    供原處分機關另行通知違規駕駛人到案依法處理；
  (二)次以，異議人所指車輛2次違規時係由鄰居「莊椿木」駕駛
    一節，業經證人即92年9月29日上午到場處理之警員蕭啟閔
    到庭結證稱：「『莊椿木』已經在93年3月2日因為敗血症死
    亡，他的姓名是莊椿沐，年籍是55年10月24日，
    Ｚ000000000，死亡前
    巷17號。‥‥報案人甲○○說他的車子被他的朋友開走，我
    們有問甲○○為何他的朋友把車子開走，但是甲○○沒有講
    原因，我們告訴甲○○如果他的朋友沒有把他的車子還他，
    他可以去派出所告他朋友侵占，甲○○一開始沒有講說是被
    哪一個朋友開走，甲○○後來有提到莊椿沐，我們就回派出
    所將案子交由備勤人員處理，我們有問甲○○到底什麼原因
    他朋友將車開走，但是甲○○沒有說，後來才說不要我們處
    理，私下調解即可。‥‥」等語屬實（見本院卷第39至40頁
    ），並有員警工作紀錄簿2份、死亡登記書1份在卷可稽（見
    本院卷第22、46、47頁），雖然莊椿沐業已死亡，無從傳喚
    其到庭訊問有無強借異議人所有車輛之事，然從異議人於92
    年9月29日報警時，即已告知到場處理之證人蕭啟閔車輛係
    遭莊椿沐開走一節觀之，斯時異議人尚未知悉遭違規舉發情
    事，異議人並無設詞編纂車輛遭人開走之必要，是異議人所
    稱本件違規時之車輛係莊椿沐所駕駛顯非臨訟杜撰之詞，且
    與證人蕭啟閔所述大致相符，足徵異議人所稱車輛並非伊所
    駕駛一節尚非虛罔，堪以採信。原處分機關以異議人所指車
    輛係遭搶之情經向新竹縣警察局竹東分局查證後認係單純借
    車糾紛而據以認定異議人所稱車輛係由「莊椿木」所駕駛一
    節並不足採，即嫌遽斷。
  (三)綜上所述，異議人所指舉發違規時間車輛係由他人駕駛堪以
    採信，從而，原處分機關逕依道路交通管理處罰條例第40條
    第1項（漏載同條例第85條第3項）規定裁處異議人罰鍰1900
    尚有未洽，應認為本件異議為有理由，爰撤銷原處分並另為
    異議人不罰之諭知。
五、據上論斷，應依道路交通案件處理辦法第20條前段，裁定如
    主文。
中　　華　　民　　國　　94　　年　　4 　　月　　15　　日
                  交通法庭法  官 黃美盈
如不服本裁定，應於裁定送達後5日內向本院提出抗告狀。
以上正本證明與原本無異。
中　　華　　民　　國　　94　　年　　4 　　月　　15　　日
                          書記官 吳尚文
